【裁判字號】    98,訴緝,10
【裁判日期】    980421
【裁判案由】    違反毒品危害防制條例
【裁判全文】
臺灣屏東地方法院刑事判決              98年度訴緝字第10號
公  訴  人  臺灣屏東地方法院檢察署檢察官
被      告  甲○○
                    （另案
上列被告因違反毒品危害防制條例案件，經檢察官提起公訴（97
年度毒偵字第316 號），本院裁定改依簡式審判程序審理，判決
如下：
    主  文
甲○○施用第一級毒品，累犯，處有期徒刑拾月。扣案之第一級
毒品海洛因壹包（驗前淨重零點肆壹公克，驗後淨重零點
壹公克）沒收銷燬之。扣案之葡萄糖壹包（驗前淨重零點伍伍柒
公克，驗後淨重零點伍伍肆公克）沒收；又施用第二級毒品，累
犯，處有期徒刑陸月。扣案之第二級毒品甲基安非他命柒包（詳
如附表所示）均沒收銷燬之。應執行有期徒刑壹年貳月。扣案之
第一級毒品海洛因壹包（驗前淨重零點肆壹公克，驗後淨重零
點壹公克）、第二級毒品甲基安非他命柒包（詳如附表所示
），均沒收銷燬之。扣案之葡萄糖壹包（驗前淨重零點伍伍柒公
克，驗後淨重零點伍伍肆公克）沒收。
    事  實
一、甲○○前因施用毒品案件，經法院裁定令入戒治處所施以強
    制戒治後，於民國92年9 月17日執行完畢；又因施用第一、
    二級毒品犯行，經臺灣彰化地方法院以94年度訴字第1614號
    、94年度易字第1255號各判處有判處有期徒刑11月、9 月，
    應執行有期徒刑1 年7 月確定，嗣依中華民國九十六年罪犯
    減刑條例裁定減為有期徒刑5 月15日、4 月15日，應執行有
    期徒刑9 月15日確定，於96年7 月16日縮刑期滿執行完畢。
二、詎其仍不思悔悟，明知海洛因及甲基安非他命業經公告列為
    毒品危害防制條例第2 條第2 項之第一、二級毒品，不得非
    法持有、施用，仍基於施用第一級毒品海洛因及第二級毒品
    甲基安非他命之犯意，於97年2 月14日上午6 時許，在屏東
    縣省道臺88線快速公路下某處，以將第一級毒品海洛因粉末
    置入香菸內吸食方式，施用第一級毒品海洛因1 次；復以將
    第二級毒品甲基安非他命置入玻璃求吸食器內，施用第二級
    毒品甲基安非他命1 次。嗣於同日上午11時35分許，在屏東
    縣竹田鄉國道3 號南向408 公里處，因駕車超速為警方攔查
    時，在有偵查犯罪權限之機關或人員尚未發覺其上揭犯行前
    ，主動向承辦警員坦承犯行，嗣並扣得第一級毒品海洛因1
    包（驗前淨重0 點341 公克，驗後淨重0 點331 公克）、第
    二級毒品甲基安非他命7 包（詳如附表所示）及供其施用第
    一級毒品海洛因所用之葡萄糖1 包（驗前淨重0 點557 公克
    ，驗後淨重0 點554 公克）。
三、案經國道公路警察第五警察隊報請臺灣屏東地方法院檢察署
    檢察官偵查起訴。
    理  由
一、本件被告甲○○犯係死刑、無期徒刑、最輕本刑為3 年以上
    有期徒刑以外之罪，其於本院準備程序中就前揭被訴事實為
    有罪之陳述，經受命法官告知簡式審判程序之旨，並聽取其
    與公訴人之意見後，本院認無不得或不宜改依簡式審判程序
    進行之處，爰依刑事訴訟法第273 條之1 第1 項、第284 條
    之1 ，本院合議庭裁定由受命法官獨任依簡式審判程序審理
    ；又簡式審判程序之證據調查，依刑事訴訟法第273 條之2
    規定，不受同法第159 條第1 項審判外陳述排除之限制，再
    被告對於卷內之各項證據，亦不爭執證據能力，故卷內所列
    之各項證據，自得作為證據，合先敘明。
二、上揭事實，業據被告於警訊、偵查及本院審理時坦承不諱，
    而被告為警所採集之尿液檢體，經送請長榮大學檢驗，結果
    呈鴉片類、安非他命類陽性反應，有該大學97年2月27日尿
    液檢驗報告1份在卷可稽。且扣案之第一級毒品海洛因1包（
    驗前淨重0點341公克，驗後淨重0點331公克），經送高雄市
    立凱旋醫院檢驗結果，確係第一級毒品海洛因，此有該醫院
    97年3月3日高市凱醫驗字第6312號檢驗鑑定書1紙附卷可佐
    ；另扣案之第二級毒品甲基安非他命7包（詳如附表所示）
    ，經送高雄醫學大學附設中和紀念醫院檢驗結果，確係第二
    級毒品甲基安非他命，此有該醫院97年4月18日編號0000-00
    0至0000-000檢驗報告7紙附卷可佐，足認被告上開自白顯與
    事實相符，堪信為真實。本件事證明確，被告上開犯行洵堪
    認定。
三、按犯毒品危害防制條例第10條施用第一級、第二級毒品之罪
    者，檢察官應聲請法院裁定，令被告入勒戒處所觀察、勒戒
    ，經觀察、勒戒後，檢察官依據勒戒處所之陳報，認受觀察
    、勒戒人無繼續施用毒品傾向者，應即釋放，並為不起訴之
    處分；認受觀察、勒戒人有繼續施用毒品之傾向者，檢察官
    應聲請法院裁定令入戒治處所強制戒治，其期間為6 個月以
    上，至無繼續強制戒治之必要為止，但最長不得逾1 年，強
    制戒治期滿，應即釋放，由檢察官為不起訴之處分。觀察、
    勒戒或強制戒治執行完畢釋放後，5 年內再犯第10條之罪者
    ，應依一般刑事訴訟程序予以起訴論罪科刑，此觀諸毒品危
    害防制條例第20條第1 項、第2 項、第23條第1 項、第2 項
    規定自明。被告曾有如犯罪事實欄所示之強制戒治前科，有
    臺灣高等法院被告前案紀錄表1 紙在卷可佐，其於強制戒治
    執行完畢釋放後5 年內，再犯本件施用毒品案件，依前述規
    定自應予以起訴論罪科刑。
四、按海洛因、甲基安非他命係毒品危害防制條例第2 條第2 項
    第1 款、第2 款所定之第一級毒品、第二級毒品，不得非法
    持有、施用。故核被告所為，係犯毒品危害防制條例第10條
    第1 項、第2 項施用第一級毒品罪、施用第二級毒品罪。其
    於施用海洛因、甲基安非他命前持有海洛因、甲基安非他命
    犯行，為其施用之高度行為所吸收，不另論罪。被告所犯上
    開2 罪，犯意個別，行為互殊，應分論併罰。查被告有事實
    欄所載論罪科刑執行之情形，此有臺灣屏東地方法院檢察署
    刑案資料查註紀錄表及臺灣高等法院被告前案紀錄表各1 份
    在卷可查，其受有期徒刑執行完畢後，5 年之內再犯有期徒
    刑以上刑之本罪，為累犯，應依刑法第47條第1 項規定加重
    其刑。被告於施用毒品犯行後，在有偵查犯罪權限之機關或
    人員尚未發覺其上揭犯行前，主動向承辦警員坦承犯行，嗣
    並接受偵訊，有國道公路警察局第五警察隊刑事案件報告書
    及調查筆錄各1 份在卷可佐，其對於未發覺之犯罪自首而受
    裁判，爰依刑法第62條之規定減輕其刑，並依法先加後減之
    。爰審酌被告曾因施用毒品經送勒戒處所施以觀察勒戒後，
    仍未能戒斷其施用毒品之惡習，足見其陷溺已深，惟因施用
    毒品僅係戕害其自己身心並無加害他人，此次施用毒品次數
    各僅1 次，且其犯罪後坦承犯行、態度尚稱良好等一切情狀
    ，分別量處如主文所示之刑，並合併定其應執行刑，以示懲
    儆。
五、至扣案之第一級毒品海洛因1 包（驗前淨重0 點341 公克，
    驗後淨重0 點331 公克），經送驗後確係第一級毒品海洛因
    ；另扣案之第二級毒品甲基安非他命7 包（詳如附表所示）
    ，確係第二級毒品甲基安非他命無誤，已如前述；而因鑑定
    單位一般係以傾倒之方式，將包裝袋內之毒品倒出而與包裝
    袋分離而稱重，必要時，輔以刮杓刮取袋內粉末，然無論依
    何種方式分離，包裝袋內均有極微量之毒品殘留，業經法務
    部調查局以93年3 月19日調科壹字第09300113060 號函釋在
    案，認前開空包裝袋，其內含有極微量第一級毒品海洛因殘
    留而無法析離，應整體視為查獲之第一級毒品海洛因及第二
    級毒品甲基安非他命，均應依毒品危害防制條例第18條第1
    項前段之規定併予宣告沒收銷燬之。再扣案之葡萄糖1 包（
    驗前淨重0 點557 公克，驗後淨重0 點554 公克），據被告
    於本院審理時供承為其所有並預備供施用第一級毒品海洛因
    使用（見本院卷第56頁），經本院囑託高雄醫學大學附設中
    和紀念醫院鑑驗結果，尚未發現有海洛因或其他違禁物反應
    ，此有該醫院檢驗報告1 份在卷可稽（見本院卷第46頁），
    應依刑法第38條第1 項第2 款為沒收之宣告。其餘扣案物品
    ，均與本件施用毒品犯行無涉，爰均不諭知沒收。
據上論斷，應依刑事訴訟法第273 條之1 第1 項、第299 條第1
項前段，毒品危害防制條例第10條第1 項、第2 項、第18條第1
項前段，刑法第11條、第38條第1 項第2 款、第47條第1 項、第
51條第5 款、第9 款、第62條，判決如主文。
本案經檢察官劉昀到庭執行職務。
中    華    民    國    98    年    4     月    21    日
                  刑事第一庭  法  官  許蓓雯
以上正本證明與原本無異。
如不服本判決應於收受判決後10日內向本院提出上訴書狀，並應
敘述具體理由；其未敘述上訴理由者，應於上訴期間屆滿後20日
內向本院補提理由書（均須按他造當事人之人數附繕本）「切勿
逕送上級法院」。
                              書記官  鄭美雀
中    華    民    國    98    年    4     月    21    日
附表：
┌─┬──────┬───────┬─────┐
│  │毒品種類    │重量          │檢驗報告  │
├─┼──────┼───────┼─────┤
│1 │甲基安非他命│驗前淨重1.643 │高雄醫學大│
│  │            │公克，驗後淨重│學附設中和│
│  │            │1.641公克     │紀念醫院97│
│  │            │              │年4月18日 │
│  │            │              │編號9704-1│
│  │            │              │99檢驗報告│
│  │            │              │（見本院卷│
│  │            │              │第47頁）  │
├─┼──────┼───────┼─────┤
│2 │同上        │驗前淨重1.438 │高雄醫學大│
│  │            │公克，驗後淨重│學附設中和│
│  │            │1.436公克     │紀念醫院97│
│  │            │              │年4月18日 │
│  │            │              │編號9704-2│
│  │            │              │00檢驗報告│
│  │            │              │（見本院卷│
│  │            │              │第48頁）  │
├─┼──────┼───────┼─────┤
│3 │同上        │驗前淨重1.526 │高雄醫學大│
│  │            │公克，驗後淨重│學附設中和│
│  │            │1.524公克     │紀念醫院97│
│  │            │              │年4月18日 │
│  │            │              │編號9704-2│
│  │            │              │01檢驗報告│
│  │            │              │（見本院卷│
│  │            │              │第49頁）  │
├─┼──────┼───────┼─────┤
│4 │同上        │驗前淨重1.612 │高雄醫學大│
│  │            │公克，驗後淨重│學附設中和│
│  │            │1.61公克      │紀念醫院97│
│  │            │              │年4月18日 │
│  │            │              │編號9704-2│
│  │            │              │02檢驗報告│
│  │            │              │（見本院卷│
│  │            │              │第50頁）  │
├─┼──────┼───────┼─────┤
│5 │同上        │驗前淨重1.674 │高雄醫學大│
│  │            │公克，驗後淨重│學附設中和│
│  │            │1.672公克     │紀念醫院97│
│  │            │              │年4月18日 │
│  │            │              │編號9704-2│
│  │            │              │03檢驗報告│
│  │            │              │（見本院卷│
│  │            │              │第51頁）  │
├─┼──────┼───────┼─────┤
│6 │同上        │驗前淨重1.646 │高雄醫學大│
│  │            │公克，驗後淨重│學附設中和│
│  │            │1.644公克     │紀念醫院97│
│  │            │              │年4月18日 │
│  │            │              │編號9704-2│
│  │            │              │04檢驗報告│
│  │            │              │（見本院卷│
│  │            │              │第52頁）  │
├─┼──────┼───────┼─────┤
│7 │同上        │驗前淨重36.035│高雄醫學大│
│  │            │公克，驗後淨重│學附設中和│
│  │            │36.032公克    │紀念醫院97│
│  │            │              │年4月18日 │
│  │            │              │編號9704-2│
│  │            │              │05檢驗報告│
│  │            │              │（見本院卷│
│  │            │              │第53頁）  │
├─┴──────┴───────┴─────┤
│備註:總重量為驗前淨重45.574公克             │
│                                            │
└──────────────────────┘
本案論罪科刑法條：
毒品危害防制條例第10條
施用第一級毒品者，處六月以上五年以下有期徒刑。
施用第二級毒品者，處三年以下有期徒刑。


司法院資訊處製作；財團法人民間司法改革基金會備份。
